臺北高等行政法院判決
　　　　　　　　　　　　　　　　　　 93年度訴字第03916號
　　　　　　　　　　　　　　　.
原　　　告　瑩立股份有限公司
代　表　人　甲○○
送達代收人　施博文（會計師）
被　　　告　財政部臺灣省北區國稅局
代　表　人　許虞哲（局長）住同上
訴訟代理人　乙○○
上列當事人間因營利事業所得稅事件，原告不服財政部中華民國
93年10月14日台財訴字第09300391270號訴願決定，提起行政訴
訟。本院判決如下：
    主  文
原告之訴駁回。
訴訟費用由原告負擔。
    事  實
一、事實概要：原告民國（下同）89年度營利事業所得稅結算申
    報，原列報全年所得額為新臺幣（下同）15,391,577元，前
    五年核定虧損扣除額15,391,577元，課稅所得額為0元；經
    被告初查核定全年所得額為15,391,870元，前五年核定虧損
    扣除額為0元，課稅所得額為15,391,870元，應補稅額
    3,813,559元。原告不服，申請復查，未獲變更，提起訴願
    ，遭訴願決定駁回，遂向本院提起行政訴訟。
二、兩造聲明：
　(一)原告聲明：
    1.訴願決定及原處分（即復查決定）均撤銷。
    2.訴訟費用由被告負擔。
  (二)被告聲明：
    1.駁回原告之訴。
    2.訴訟費用由原告負擔。
三、兩造之爭點：
  (一)原告主張：
    1.原告89年度營利事業所得稅結算申報，原列報前五年核定
      虧損扣除額15,391,577元（84年度655,256元，88年度14,
      736,321元）。有關88年度申報虧損額14,736,321元部分
      ，源於原告分別以60,002,520元及30,000,000元購進系爭
      七堵區○○段○○段第252-8地號及第253-5地號土地，供
      加油站經營使用。嗣因基隆河整治工程由政府依法徵收，
      並補償2,662,800元及936,600元。原告乃依所得稅法及商
      業會計法分別認列土地徵收損失57,339,720元及29,063,4
      00元。惟被告誤認公法上「土地徵收」行為乃私法上「土
      地買賣」行為，援引所得稅法第4條第16款規定，否准原
      告認列88年度土地徵收損失。是被告之核稅裁量顯有瑕疵
      ，有違所得稅法第39條規定。
    2.查88年度營利事業所得稅業經財政部撤銷原處分，由被告
      重核復查中。又89年度營利事業所得稅，經原告循序提起
      復查及訴願，仍維持原核定，為使本件免於逾越行政訴訟
      法第106條所定起訴期間，遂提起行政訴訟。惟原告88年
      度與89年度營利事業所得稅案件，均係對土地徵收損失是
      否可認列而為爭執，兩案實乃基於同一事實上及法律上原
      因，請依行政訴訟法第127條命合併辯論。縱不行合併辯
      論，亦祈俟88年營利事業所得稅行政救濟結果而為判決，
      以杜免裁判歧異。
    3.綜上所論，請依法判決如起訴之聲明，以維原告法定租稅
      權益。
  (二)被告主張：
    1.按「以往年度營業之虧損，不得列入本年度計算。但公司
      組織之營利事業，會計帳冊簿據完備，虧損及申報扣除年
      度均使用第77條所稱藍色申報書或經會計師查核簽證，並
      如期申報者，得將經該管稽徵機關核定之前五年內各期虧
      損，自本年純益額中扣除後，再行核課。」為所得稅法第
      39條所明定。
    2.本件89年度營利事業所得稅申報案，原告申報全年所得額
      15,391,577元，前五年核定虧損扣除額15,391,577元（84
      年度655,256元，88年度14,736,321元），課稅所得額0元
      ；原核定全年所得額15,391,870元，前五年核定虧損扣除
      額0元，課稅所得額15,391,870元，應補稅額3,813,559元
      。經查原告84年度營利事業所得稅核定課稅所得額為7,07
      2,487元，該年度原告並未於期限內申請復查而告確定，
      88年度申報非營業支出－其他損失84,531,564元（包括土
      地徵收損失86,403,120元減除地上物拆遷補償費1,877,85
      0元加計空污費處理損失6,294元），土地徵收損失部分依
      所得稅法第4條規定否准認列，核定課稅所得額為28,448,
      136元，該年度原告提起復查，經復查決定維持原核定，
      提起訴願亦遭財政部台財訴字第09313530600號訴願決定
      不受理，業已確定在案。故本年度原核定扣除前五年核定
      虧損扣除額為0，依首揭法條規定，並無不合，請予維持
      。
    3.綜上論述，本件原告之訴為無理由，請准如答辯之聲明判
      決。
    理  由
甲、程序方面：
一、原告起訴狀理由第參項請求：「查88年度營利事業所得稅業
    經財政部撤銷原處分，由被告重核復查中．．．。惟原告88
    與89年度營利事業所得稅案件，均係對土地徵收損失是否可
    認列而為爭執，兩案實乃基於同一事實上及法律上原因，請
    依行政訴訟法第127條命合併辯論。縱不行合併辯論，亦請
    俟88年度營利事業所得稅行政救濟結果而為判決，以杜裁判
    歧異。」可知原告所請求合併辯論之88年度營利事業所得稅
    事件，目前還在復查訴願階段，尚未經原告起訴，而與行
    政訴訟法第127條第1項之規定「分別提起之數宗訴訟．．．
    」尚屬有間，實際上無法行合併辯論，所請自難予准許。
二、至原告另請求俟88年度營利事業所得稅行政救濟結果再為判
    決等語，尚非停止訴訟程序之法定理由，亦無由准許，一併
    敘明。
乙、實體方面：
一、按「以往年度營業之虧損，不得列入本年度計算。但公司組
    織之營利事業，會計帳冊簿據完備，虧損及申報扣除年度均
    使用第77條所稱藍色申報書或經會計師查核簽證，並如期申
    報者，得將經該管稽徵機關核定之前5年內各期虧損，自本
    年純益額中扣除後，再行核課。」為所得稅法第39條所明定
    。
二、查原告89年度營利事業所得稅申報案，申報全年所得額15,
    391,577元，前五年核定虧損扣除額15,391,577元（84年度
    655,256元，88年度14,736,321元），課稅所得額為0元，惟
    原查核定全年所得額15,391,870元，前5年核定虧損扣除額0
    元，課稅所得額15,391,870元，應補稅額3,813,559元之事
    實，有原告89年度資產負債及股東權益各科目查核說明、原
    告89年度營利事業所得稅結算申報及88年度未分配盈餘結算
    申報書及核定通知書、89年度營利事業所得稅復查案件審查
    報告書、復查申請書及訴願書等，各附原處分卷足稽，堪認
    為真實。兩造主要爭執在：被告就原告89年度所申報前五年
    核定虧損扣除額15,391,577元（84年度655,256元，88年度
    14,736,321元），核定扣除前5年核定虧損扣除額為0元，是
    否適法？對此，原告主張前5年虧損主要是土地徵收之損失
    ，被告認係一般買賣而適用所得稅法第4條規定否准認列，
    適用法令錯誤等語；被告則以原告84年度營利事業所得稅核
    定課稅所得額為7,072,487元，原告並未於期限內對該年度
    申請復查而告確定，至於88年度申報非營業支出－其他損失
    84,531,564元（包括土地徵收損失86,403,120元減除地上物
    拆遷補償費1,877,850元加計空污費處理損失6,294元），土
    地徵收損失部分經依所得稅法第4條規定否准認列，核定課
    稅所得額為28,448,136元，原告固對該年度提起復查，但經
    復查決定維持原核定，提起訴願亦因逾期未補正文件而財政
    部台財訴字第09313530600號決定不受理，並已確定在案，
    原告對於已經被告核定前5年虧損為0元之案件，請求扣除，
    並無理由等語，資為答辯。經查：
   (一)原告84年度營利事業所得稅核定課稅所得額為7,072,487元
     ，原告並未於期限內對該年度申請復查而告確定，其前5年
     核定虧損未扣除額為0元，有被告電腦報表附原處分卷足考
     （原處分卷第83頁），原告對已確定未爭議之84年度核定
     案，於89年度營利事業所得稅申報案始再為爭執，於法未
     合，被告因之否准其認列，於法自屬有據。
   (二)至於原告88年度營利事業所得稅申報非營業支出－其他損
     失84,531,564元（包括土地徵收損失86,403,120元減除地
     上物拆遷補償費1,877,850元加計空污費處理損失6,294元
     ），土地徵收損失部分經被告依所得稅法第4條規定否准認
     列，核定課稅所得額為28,448,136元部分，原告對該年度
     固提起復查，嗣經復查決定維持原核定，原告不服提起訴
     願，但因逾期未補正文件資料，經財政部台財訴字第09313
     530600號訴願決定不受理確定在案，亦有該訴願書影本一
     份附卷足佐，足見原告主張之88年度虧損之扣除認列，亦
     遭被告否准認列確定在案，原告對於業經核定否准認列之
     項目再度於89年度營利事業所得稅申報案中提列，自屬對
     已行政救濟程序結束之爭執再為爭執，且未提出其再為爭
     執之法律依據（含84年度），被告因之亦否准其認列，核
     屬有據。
   (三)從而，被告依前揭所得稅法第39條之規定，以原告本年度
     原核定扣除前五年核定虧損扣除額為0，否准其認列並無不
     合。原告主張被告認事用法有誤等云，容有誤解法令情形
     ，無足憑採。
三、原告雖復稱其88年度營利事業所得稅業經財政部訴願決定撤
    銷原處分，由被告重核復查中，可證明被告對於88年度之認
    事用法有誤等云。然查，原告所指之財政部訴願決定書固撤
    銷原處分發回被告機關重為審核復查中，惟按其發回理由為
    ：「第查本件訴願人係依稅捐稽徵法第28條規定請求退還88
    年度營利事業所得稅，原處分機關並未究明訴願人有無稅捐
    稽徵法第28條所定因適用法令錯誤或計算錯誤致溢繳稅款之
    情形，僅以訴願人88年度營利事業所得稅事件，未准認列土
    地徵收損失部分，業經原處分機關93年7月9日北區國稅法一
    字第0930030218號復查決定，應予維持原核定。是否妥適？
    尚非無重行審酌之餘地，．．．」業經載明在該訴願決定書
    理由欄第4項足考，有該訴願決定書影本一份附本院卷足據
    ，足知原告所稱之88年度營利事業所得稅退稅事件尚在被告
    重核復查中等云，實係針對原告之退稅案件而言，該案所據
    之法律規定為稅捐稽徵法第28條，與本件係屬營利事業所得
    稅事件，所據之法律規定為所得稅法，本不相同，並未能混
    為一談。何況上開訴願決定發回意旨，係指示被告應就原告
    退稅請求是否合法為實質考量，至原告之退稅請求是否合法
    ，有無理由，則仍有待被告詳為審核，原告難據上揭訴願決
    定書撤銷原處分之結果，即主張原告所陳之事實及法律見解
    為可採，附此敘明。
四、綜上，原告所訴委無足採，從而被告引據首揭規定否准其前
    5年虧損之認列，並無違誤，復查及訴願決定予以維持，亦
    無不合。原告仍執前詞訴請撤銷，為無理由，應予駁回。
據上論結，本件原告之訴為無理由，爰依行政訴訟法第98條第3
項前段，判決如主文。
中　　華　　民　　國　　94　　年　  11　　月　 17  　 日
                 臺 北 高 等 行 政 法 院   第 六 庭
                             審 判 長 法  官　林  樹  埔
                                      法  官　許  瑞  助
                                      法  官　陳  鴻  斌
上為正本係照原本作成。
如不服本判決，應於送達後20日內，向本院提出上訴狀並表明上
訴理由，如於本判決宣示後送達前提起上訴者，應於判決送達後
20日內補提上訴理由書（須按他造人數附繕本）。
中　　華　　民　　國　　94　　年　  11　　月　 17  　 日
                                      書記官  蔡  逸  萱
